臺灣臺中地方法院刑事判決　　　　　　100年度交易字第722號
公　訴　人　臺灣臺中地方法院檢察署檢察官
被　　　告　洪智謀
上列被告因公共危險案件，經檢察官提起公訴（100年度偵字第3
107號），本院判決如下：
    主    文
洪智謀服用酒類，不能安全駕駛動力交通工具而駕駛，處拘役肆
拾伍日，如易科罰金，以新臺幣壹仟元折算壹日。
    犯罪事實
一、洪智謀於民國100年1月26日13時許，在臺中市太平區某工地
    內，飲用補藥酒後，明知其精神狀態已受酒精影響而達不能
    安全駕駛動力交通工具之程度，竟仍於同日18時許，駕駛車
    牌號碼KN-6576號自用小客車自該處出發，欲返回其臺中市
    ○○街192巷3之4號5樓居所，乃由臺中市三光巷沿太原路3
    段往北屯路行駛。嗣於同日18時30分許，行經太原路與九龍
    街口時，因不勝酒力，未及注意車前狀況，而撞擊同向在其
    前方由詹昇原（起訴書誤繕為詹昇源）所駕駛之車牌號碼3Q
    -3829號自用小客車（雙方均未受傷）。嗣經警據報前往處
    理現場，發覺洪智謀身上酒味甚濃，於同日18時55分許，測
    得洪智謀呼氣之酒精濃度為每公升0.47毫克，始查知上情。
二、案經臺中市警察局第五分局報告臺灣臺中地方法院檢察署檢
    察官偵查起訴。
    理    由
一、證據能力部分：按被告以外之人（包括證人、鑑定人、告訴
    人、被害人及共同被告等）於審判外之陳述雖不符刑事訴訟
    法第159條之1至之4等4條之規定，而經當事人於審判程序同
    意作為證據，法院審酌該言詞陳述或書面陳述作成時之情況
    ，認為適當者，亦得為證據；當事人、代理人或辯護人於法
    院調查證據時，知有刑事訴訟法第159條第1項不得為證據之
    情形，而未於言詞辯論終結前聲明異議者，視為有前項之同
    意，同法第159條之5定有明文。查以下本判決引用之證人詹
    昇原於警詢、偵查中之陳述雖為審判外之言詞陳述，性質上
    雖屬傳聞證據，惟公訴人及被告於本院審理時均不爭執其證
    據能力，且經本院審理時予以提示並告以要旨，經公訴人及
    被告表示意見，均未於言詞辯論終結前聲明異議，本院審認
    上開證據作成時之情況，應無違法取證或不當情事，與本案
    待證事實間復具有相當之關聯性，以之作為證據應屬適當，
    依刑事訴訟法第159條之5規定，自有證據能力。
二、實體方面：
(一)、訊據被告洪智謀對於上揭時間、地點，於酒後已達不能安全
    駕駛動力交通工具之程度仍駕駛自用小客車等情，業於本院
    審理時坦承不諱（見本院100年8月26日審理筆錄），且經證
    人詹昇原於警詢、偵查中證述明確（見警卷第12、13頁、偵
    查卷第16、17頁），並有刑法第一百八十五條之三案件測試
    觀察紀錄表、臺中市警察局第五分局道路交通事故當事人酒
    精測定紀錄表、道路交通事故現場圖、A3類道路交通事故調
    查報告表各乙份、現場照片12張（見警卷第10、11、15、16
    頁、第23至28頁）在卷可參。
(二)、按刑法第185條之3公共危險罪，係「抽象危險犯」，不以發
    生具體危險為必要，其立法意旨係因人酒後注意力、反應力
    均較常人為低，若驅車上路，對路上其他汽車或行人之生命
    、身體安全均存有危險性，故特立法嚴禁酒後駕車以保障路
    上過往車輛及行人之法益。另參考美國、德國標準及學者所
    做之調查實證資料分析，血液中酒精濃度在0.1%（或酒精吐
    氣含量在每公升0.5毫克）時，對人體生理行為與駕駛能力
    之影響如下：對生理行為之影響：視覺反應遲鈍、影像不能
    集中、走路或講話可能發抖，動作笨拙；對駕駛能力之影響
    ：駕駛反應遲鈍、同時不能看清前方路況及車旁照後鏡。是
    法務部於88年5月10日，邀請相關單位及學者專家共同研商
    ，認酒精吐氣含量達每公升0.55毫克或血液酒精濃度達0.11
    %以上者，其肇事率為正常人之10倍，已達「不能安全駕駛
    」之標準。然上開標準僅係於行為人是否因飲酒而有「不能
    安全駕駛行為」難以區辨時提供一客觀判斷依據；依照交通
    部運輸研究所79年8月對駕駛人行為之研究（酒醉駕車對駕
    駛行為之分析研究），吐氣每公升酒精含量0.25毫克等於血
    液中酒精濃度（Blood Alcohol Concentrat ion，簡稱BAC
    ）0.05%（亦即每100毫升血液中含50毫克酒精），而BAC 到
    達0.03%至0.05%時，對駕駛能力之影響為：多數駕駛人心境
    逐漸幻不定、視覺與反應靈敏性減弱、對速度及距離的判斷
    力差。對心理行為之影響為：觀察力逐漸欠缺、心情漸趨輕
    鬆、自信心增加、多話、精神狀況處於陶醉感；BAC到達0.0
    5%至0.08%時，對駕駛能力之影響為：反應遲純、駕駛能力
    受損、遲而不決或決而不行。對心理行為之影響為：情緒鬆
    弛、感情與行為趨向誇張、肌肉不協調、精神處於興奮狀態
    ；BAC到達0.08%至0.15%時，對駕駛能力之影響為：判斷力
    嚴重受到影響、能與精神協調受損、駕駛之體能困難增加。
    對心理行為之影響為：產生情緒異常現象、步伐不平穩、言
    語不清、反應惡劣、記憶及判斷力受損、精神處於錯亂狀態
    ；超過0.15%，對駕駛人能力之影響為：無法開車。對心理
    行為之影響為：爛醉如泥、失去知覺可能致死、精神處於昏
    睡狀態。次按體內酒精含量由開始飲酒時的0％，依飲酒量
    漸漸累積增加，在完成飲酒時體內酒精含量達到最高，隨後
    依代謝率逐漸代謝，至於體內酒精含量倒推計算代謝率，依
    交通部運輸研究所於77年8月間針對國人進行實驗研究指出
    為每小時每公升0.0628毫克（引自陳高村著吐氣中酒精含量
    倒推計算過程一文）。本件被告肇事後，於該日18時55分許
    ，經警測得呼氣酒精濃度達每公升0.47毫克，已如前述，再
    依前揭國人體內酒精含量之代謝率計算，被告於18時許駕車
    之始，體內所含酒精濃度應已超過每公升0.53毫克（計算式
    為0.47mg/L+0.0628mg/LX 0.92hr=0.53mg/L），已趨近取締
    標準之0.55毫克，相當於BAC0.11%。又參以被告酒後駕駛，
    未能注意前方之道路狀況而撞擊同行向由證人詹昇原所駕駛
    之車輛，顯見被告斯時駕駛汽車之判斷力、精神協調、駕駛
    體能、精神狀態等，均應已受相當程度之酒精影響。足見被
    告自白供述與現有事證相符，應堪採信。本件事證明確，被
    告犯行洵堪認定，應予依法論科。
三、核被告洪智謀所為，係犯刑法第185條之3服用酒類不能安全
    駕駛動力交通工具而駕駛罪。爰審酌被告為警查獲時，呼氣
    中酒精濃度測試值為每公升0.47毫克，駕駛車輛上路後，因
    酒精影響致撞擊他人車輛，顯危及自身暨其他道路使用人之
    人身安全，對往來用路人已造成一定程度之不確定危險，況
    且實際上已因其不能安全駕駛而撞及被害人詹昇原所駕駛之
    車輛，被告於本院審理時坦承犯行，深表悔悟，且與被害人
    詹昇原已調解成立，且已交付調解金額予被害人詹昇原，有
    臺中市北屯區調解委員會100年民調字第48號調解書乙份在
    卷可參（見偵查卷第13頁），足見確有盡力彌補犯罪所生損
    害，其犯後態度堪稱良好，暨其國小畢業之智識程度及業工
    、家境貧寒之生活狀況（詳警詢筆錄職業欄、教育程度欄及
    經濟狀況欄之記載）等一切情狀，量處如主文所示之刑，並
    諭知易科罰金之折算標準。
據上論斷，應依刑事訴訟法第299條第1項前段，刑法第185條之3
、第41條第1項前段，刑法施行法第1條之1第1項、第2項後段，
判決如主文。
中    華    民    國   100    年    9     月    16    日
                        臺灣臺中地方法院刑事第十三庭
                            法  官  劉麗瑛
以上正本證明與原本無異。
如不服本判決應於收受判決後10日內向本院提出上訴書狀，並應
敘述具體理由；其未敘述上訴理由者，應於上訴期間屆滿後20日
內向本院補提理由書（均須按他造當事人之人數附繕本）「切勿
逕送上級法院」。
                            書記官  王玟
中    華    民    國   100    年    9     月    16    日
附錄論罪科刑法條
中華民國刑法第185條之3：
服用毒品、麻醉藥品、酒類或其他相類之物，不能安全駕駛動力
交通工具而駕駛者，處1年以下有期徒刑、拘役或科或併科15萬
元以下罰金。